【裁判字號】    89,訴,157
【裁判日期】    890523
【裁判案由】    債務人異議之訴
【裁判全文】
臺灣板橋地方法院民事判決  八十九年度訴字第一五七號
    原      告  乙○○
    被      告  甲○○
右當事人間債務人異議之訴事件，本院判決如左：
    主      文
原告之訴駁回。
訴訟費用由原告負擔。
    事      實
甲、原告方面：
一、聲明：本院八十八年度民執廉字第二三二○二號因給付費用強制執行事件，就原
          告所有坐落臺北縣中和市○○段四三三地號及其上建物，建號一二五六號
          ，門牌號碼臺北縣中和市○○街七十八號四樓，所為強制執行之程序應予
          撤銷。
二、陳述：
  （一）、兩造本係夫妻關係，曾因鈞院八十五年度家訴字第九八號給付生活費事件
          ，於民國（下同）八十五年十二月六日達成和解，原告同意自八十六年一
          月起，按月給付被告生活費（含小孩生活費用及教育費用）新臺幣（下同
          ）四萬元，但實際小孩之生活費用及教育費用均為原告所支付，被告未實
          際負起照料小孩之責，故原告曾多次與被告協商，抵減每月應給付予被告
          之生活費用，被告均不予理會，甚至趁原告不查，向鈞院聲請強制執行，
          查封原告所有之前揭不動產。
  （二）、和解筆錄中原告所應付之四萬元，乃包括家母及小孩之照養費用，此由被
          告答辯狀中陳述，要求生活費中第一點理由乃其母與其同住，其生活照養
          均由其負擔等語可證；而自八十六年二月份起，其母全由原告照料，因其
          母中風遂請菲籍佣人代為照料，所以前開四萬元應扣除給付菲佣薪資二萬
          元。
  （三）、自八十六年二月份起，小孩之生活費用及教育費用均為原告所支付，被告
          未實際負起照料小孩之責。
  （四）、菲佣之薪水、小孩之生活、教育費用、原告之日常支出，已使原告入不敷
          出、以債養債，至八十九年元月份止原告支貸款總額已累積至一千二百萬
          元以上，又觀被告不僅經濟狀況良好，除有定期存款，尚有閒錢玩股票。
          綜上，被告未依本院八十五年度訴字第九八號給付生活費事件和解筆錄之
          內容，履行所附之條件，卻逕而聲請強制執行請求生活費，為無依據，為
          此提起本件債務人異議之訴。
三、證據：提出答辯狀影本、存本取息存款單、對帳單、看護支出費用明細表、委任
          契約書、薪資單、投保單位保費計算明細表、收據、就業安定基金自行收
          納款項統一收據、管理費及電費收據、旅遊收據、支票之明細表、支票存
          款、放款對帳單等件為證。
乙、被告方面：
一、聲明：如主文所示。
二、陳述：
  （一）、原告母親中風完全不能行動，不能照顧小孩，小孩都是被告在照顧及支出
          生活費用，原告對小孩只支出部分的教育費用。和解成立後，原告只履行
          一個月之生活費給付義務。
  （二）、當初成立和解時，本不含被告照顧原告母親之部分，所以和解內容之生活
          費，並不包括扶養原告母親之費用，是不應扣除原告給付被告的生活費。
          惟因原告母親已由原告照顧，所以自願自被告依和解筆錄於每月應給付之
          四萬元中，扣除一萬元。
  （三）、原告給付小孩生活、教育費中，被告願扣除補習費六千元、升國中補習費
          七千元、夏令營五千四百元、教會夏令營一千六百元、八十八年十月管理
          、瓦斯等費用計八千零十元，牌照燃料稅四萬零伍佰六十元、至於電腦是
          二手的，不應扣除，地價、房屋稅是原告之名下，應由原告支付。
丙、本院依職權調閱本院八十五年度家訴字第九十八號卷宗、八十八年度執字第二三
    二○二號卷宗。
    理      由
甲、兩造爭執要旨：
一、本件原告起訴主張其與被告本係夫妻關係，曾因本院八十五年度家訴字第九八號
    給付生活費事件，於八十五年十二月六日達成和解。原告同意自八十六年一月起
    ，按月給付被告生活費四萬元，惟當初係包含被告照顧原告母親部分，但八十六
    年二月份起，其母係由其請他人代為照料，而小孩之生活費、教育費亦均由原告
    支付，被告未依本院八十五年度家訴字第九八號給付生活費事件和解筆錄履行所
    附之條件，為此提起債務人異議之訴云云。
二、被告則以和解簽訂後，原告只履行一期給付義務。和解內容，本不包括照顧原告
    母親的部分，是每月四萬元的生活費，不應被扣除，惟其願讓步扣除一萬元。又
    原告母親無法照顧小孩，所以皆是由其負責照顧小孩及支出生活費、教育費。在
    原告給付小孩生活費、教育費中，被告願扣除部分費用等語資為抗辯。
乙、得心證之理由：
一、原告主張被告持本院八十五年度家訴字第九八號和解筆錄，聲請本院以八十八年
    度民執字第二三二○二號給付費用務強制執行事件，實施強制執行程序，查封前
    開不動產之事實，經被告自認在卷，復經本院依職權調取執行卷宗核閱屬實，堪
    信真實。
二、按執行名義成立後，如有消滅或妨礙債權人請求之事由發生，債務人得於強制執
    行程序終結前，向執行法院對債權人提起異議之訴；執行名義無確定判決同一之
    效力者，於執行名義成立前，如有債權不成立或消滅或妨礙債權人請求之事由發
    生，債務人亦得於強制執行程序終結前提起異議之訴，強制執行法第十四條第一
    項前段、第二項定有明文。
三、經查，被告曾因原告為使兩造協議離婚而使用逼迫手段，又故不負擔家庭生活費
    用及子女教育費用之支出，而向本院起訴請求命原告按月給付家庭生活費及賠償
    非財產上損害，經本院以八十五年度家訴字第九八號事件分案審理，惟嗣後於八
    十五年十二月十一日中達成和解，並經本院作成和解筆錄，其上記載和解成立內
    容為：「一、被告願自民國八十六年一月起，按月於當月五日給付原告生活費（
    含小孩教育費用）新臺幣肆萬元。二、原告其餘請求拋棄。三、訴訟費用各自負
    擔。」和解筆錄業經關係人閱覽而無異議。該和解筆錄未載明每月支付之四萬元
    係包含被告應照顧原告母親之費用，亦未記載原告逕自支付小孩生活費、教育費
    用即得扣除每月應給付被告之生活費，更未有被告須履行特定條件之約定，此觀
    之本院八十五年度家訴字第九八號和解筆錄自明。
四、按訴訟上之和解，兼有私法行為及訴訟行為兩種性質，而為競合關係。所謂和解
    者，謂當事人約定，互相讓步，以終止爭執或防止爭執發生之契約；又和解有使
    當事人所拋棄之權利消滅及使當事人取得和解契約所訂明權利之效力，民法第七
    百三十六條、第七百三十七條定有明文。兩造既合意成立訴訟上之合解，自應將
    有關和解內容之重要爭點載明於和解契約中，以使法院將其列為和解筆錄之內容
    或條件，否則無法成為訴訟上和解之執行名義中具執行力之給付內容或構成強制
    執行之障礙。縱兩造對和解內容之重要爭點認知有誤，僅為是否可請求繼續審判
    之原因，殊難認對和解執行力構成障礙。是從兩造之和解筆錄，原告主張其母親
    已非由被告照顧暨其支付小孩生活費用等語，縱然屬實，亦無從認係有債權不成
    立或消滅或妨礙債權人請求之事由發生，是被告以前揭理由提起本件債務人異議
    之訴於法不合，應予駁回。
五、本件事證已臻明確，兩造其餘之陳述、證據，暨其攻擊防禦方法，與判決基礎無
    關，爰不另一一審酌，附此敘明。
據上論結：本件原告之訴為無理由，依民事訴訟法第七十八條，判決如主文。
中      華      民      國    八十九    年      五      月    二十三    日
                                臺灣板橋地方法院民事第三庭
~B法  官  徐福晉
右正本證明與原本無異。
如不服本判決，應於判決送達後廿日，內向本院提出上訴狀。
中      華      民      國    八十九    年      五      月    三十      日
~B書記官  陳金鳳


司法院資訊處製作；財團法人民間司法改革基金會備份。
